臺灣新北地方法院民事裁定
111年度消債更字第245號
聲  請  人  吳伯城  
上列當事人因消費者債務清理事件，聲請更生，本院裁定如下：
    主  文
聲請人甲○○自中華民國一一一年八月十八日上午十一時起開始更
生程序。
命司法事務官進行本件更生程序。 
    理  由
一、按債務人不能清償債務或有不能清償之虞者，得依本條例所
    定更生或清算程序，清理其債務。本條例所稱消費者，係指
    5年內未從事營業活動或從事小規模營業活動之自然人。債
    務人無擔保或無優先權之本金及利息債務總額未逾新臺幣（
    下同）1,200萬元者，於法院裁定開始清算程序或宣告破產
    前，得向法院聲請更生，消費者債務清理條例（下稱消債條
    例）第3條、第2條第1項、第42條第1項分別定有明文。又債
    務人對於金融機構負債務者，在聲請更生或清算前，應向最
    大債權金融機構請求協商債務清償方案，或向其住、居所地
    之法院或鄉、鎮、市、區調解委員會聲請債務清理之調解，
    亦為消債條例第151條第1項所明定。另法院開始更生程序之
    裁定，應載明其年、月、日、時，並即時發生效力。法院裁
    定開始更生或清算程序後，得命司法事務官行更生或清算程
    序，消債條例第45條第1項、第16條第1項前段亦分別著有明
    文。
二、本件聲請意旨略以：聲請人無力清償債務，致前置調解不成
    立，有不能清償債務之情事，爰依法聲請裁定准予更生等語
    。
三、本院之判斷：
  ㈠聲請人無擔保或無優先權債務總額為8,028,475元，業據債權
    人日盛國際商業銀行股份有限公司、中華開發資產管理股份
    有限公司陳報在卷（見本院111年度司消債調字第156號卷【
    下稱調解卷】第60頁、第67頁），未逾1,200萬元，於法相
    合。
  ㈡聲請人曾向法院聲請債務清理調解，惟調解不成立，業經本
    院依職權調取相關調解卷宗核閱無訛，是本件更生聲請可否
    准許，所應審究者為其現況有無不能清償債務或有不能清償
    之虞等情事。
  ㈢聲請人名下除車牌號碼000-000號普通重型機車（101年8月出
    廠），別無其他不動產、動產、有效保單、金融商品之投資
    ，並有稅務電子閘門財產所得調件明細表、機車行車執照、
    集保戶往來參加人明細資料表（含帳號）、保管帳戶客戶餘
    額表、客戶存券異動明細表、投資人於各專戶無資料明細表
    、投資人於清算交割銀行未開戶明細表、中華民國人壽保險
    商業同業公會保險業通報作業資訊系統資料查詢結果表可按
    （見本院卷第47頁至第52頁、第77頁至第87頁、第201頁）
    。
　㈣聲請人自聲請更生前2年迄今任職桃園汽車客運股份有限公司
    （下稱桃園客運），自110年1月至111年5月每月實領薪資42
    ,226元，加計110年度實領年終獎金134,500元，有桃園客運
    111年6月13日桃汽客人字第248號函暨所附薪資明細及桃園
    客運薪資發放明細表可查（見本院卷第57頁至第69頁、第21
    1頁至第237頁），足認聲請人每月可支配處分之收入約53,4
    34元（計算式：42,226元＋134,500元÷12月，元以下四捨五
    入）。
  ㈤按債務人必要生活費用，以最近1年衛生福利部或直轄市政府
    所公告當地區每人每月最低生活費1.2倍定之。債務人聲請
    更生或清算時所提財產及收入狀況說明書，其表明每月必要
    支出之數額，與本條例第64條之2第1項、第2項規定之認定
    標準相符者，毋庸記載原因、種類及提出證明文件，消債條
    例第64條之2第1項及消債條例施行細則第21條之1第3項分別
    定有明文。參以111年度新北市每人每月最低生活費15,800
    元，依此新北市每人每月生活所必需之費用為18,960元，是
    聲請人主張其個人每月必要生活費用18,960元為可採。又受
    扶養者之必要生活費用，準用消債條例第1項規定計算基準
    數額，並依債務人依法應負擔扶養義務之比例認定之，為消
    債條例第64條之2第2項所明定。聲請人有1名未成年子女，9
    4年7月出生，有戶籍謄本可參（見本院卷第247頁），足認
    聲請人該未成年子女無謀生能力且不能維持生活，而有扶養
    之必要，依民法第1089條第1項規定，聲請人應與該未成年
    子女之母共同負擔扶養費，而聲請人該未成年子女現住臺北
    市士林區（見本院卷第247頁），衡之111年度臺北市每人每
    月最低生活費18,682元，依此臺北市每人每月生活所必需之
    費用為22,418元，則聲請人主張每月負擔該未成年子女扶養
    費11,209元為可取。
  ㈥依聲請人現況之財產、信用、勞力、收支狀況等清償能力綜
    合判斷，其每月可支配處分之收入53,434元，扣除每月必要
    支出18,960元及應負擔之未成年子女扶養費11,209元後，餘
    23,265元，與聲請人上述無擔保或無優先權債務總額相較，
    堪認聲請人目前客觀上處於欠缺清償能力而不足以清償其無
    擔保或無優先權債務之經濟狀態，符合消債條例第3條所定
    債務人不能清償債務或有不能清償之虞之要件。
四、綜上所述，本件聲請人為一般消費者，其所負無擔保或無優
    先權債務未逾1,200萬元，而有不能清償債務之情事，且未
    經法院裁定開始清算程序或宣告破產，復查無消債條例第6
    條第3項、第8條或第46條各款所定駁回更生聲請之事由存在
    ，則聲請人聲請更生，洵屬有據，應予准許，爰裁定如主文
    ，並命司法事務官進行本件更生程序。至於聲請人於更生程
    序開始後，應另提出足以為債權人會議可決或經法院認為公
    允之更生方案以供採擇，俾免更生程序進行至依消債條例第
    61條規定應行清算之程度，附此敘明。
五、依消債條例第11條第1項、第45條第1項、第16條第1項，裁
    定如主文。
中　　華　　民　　國　　111 　年　　8 　　月　　18　　日
                  民事第六庭  法　官　陳佳君
以上正本係照原本作成。　　　　　　　
本件不得抗告。
本裁定已於111年8月18日上午11時公告。　　　　　　　　
中　　華　　民　　國　　111 　年　　8 　　月　　18　　日
                              書記官  李淑卿